【裁判字號】    98,醫訴,7
【裁判日期】    990112
【裁判案由】    業務過失致死
【裁判全文】
臺灣臺中地方法院刑事判決               98年度醫訴字第7號
公  訴  人  臺灣臺中地方法院檢察署檢察官
被      告  乙○○
選任辯護人  宋永祥律師
            蔡其龍律師
輔  佐  人  甲○○
被      告  丙○○
上列被告因業務過失致死案件，經檢察官提起公訴（98年度偵字
第17993號），本院判決如下：
    主    文
乙○○、丙○○均無罪。
    理  由
一、公訴意旨略以：被告乙○○、丙○○自民國98年2月26日下
    午10時許起，至翌日上午6時30分許止，在臺灣臺中監獄（
    下簡稱臺中監獄）擔任醫療新收舍助勤之勤務，為從事業務
    之人。其等於上開時、地，負責看護照顧新收犯人盧承祖時
    ，應注意病犯有神智昏迷、休克、衰竭及昏倒者，應予加診
    或急診診治，並應注意病犯之血氧檢測濃度值低於90之時，
    應速請護理人員處置，而依當時之客觀情狀，並無不能注意
    之情事，乙○○、丙○○竟疏未注意，於使用血氧檢測機已
    無法檢測出盧承祖之血氧濃度，顯見盧承祖已呈現神智昏迷
    等狀態後，仍貿然持續以血氧檢測機檢測盧承祖之血氧濃度
    ，長達約7分鐘之久，而延誤急救時間，致盧承祖送醫急救
    後仍不治身亡。因認被告乙○○、丙○○涉有刑法第276條
    第2項之業務過失致死罪嫌等語。
二、按犯罪事實應依證據認定之，無證據不得認定犯罪事實；不
    能證明被告犯罪，應諭知無罪之判決，刑事訴訟法第一百五
    十四條第二項、第三百零一條第一項分別定有明文。次按所
    謂認定犯罪事實之證據，係指足以認定被告確有犯罪行為之
    積極證據而言，該項證據自須適合於被告犯罪事實之認定，
    始得採為斷罪之資料；又事實之認定，應憑證據，如未能發
    現相當確實證據，或證據不足以證明，自不能以推測或擬制
    之方法，以為裁判之基礎，最高法院二十九年上字第三一０
    五號、四十年臺上字第八六號判例著有明文。又按認定犯罪
    之證明，須於通常一般之人均不致有所懷疑，而得確信其為
    真實之程度者，始得據為有罪之認定，倘其證明尚未達到此
    一程度，而有合理之懷疑存在，復無其他調查途徑可尋，法
    院即應為無罪之判決，最高法院七十六年臺上字第四九八六
    號著有判例。再查，刑法上所謂過失，須該當「按其情節應
    注意、能注意而不注意」之要件，且過失行為與結果間，在
    客觀上有相當因果關係始得成立，最高法院45年度臺上字第
    1462號、76年度臺上字第192號判例意旨參照。
三、公訴人認被告乙○○、丙○○2人涉有業務過失致死罪犯嫌
    ，無非以證人張伍隆於偵查中陳述，復有臺中監獄實施收容
    人固定保護觀察紀錄表影本、案發時監視器畫面光碟、勘驗
    筆錄、臺灣臺中監獄附設培德醫院診斷證明書影本、護理觀
    察紀錄影本、相驗筆錄、履勘現場筆錄、相驗屍體證明書、
    檢驗報告書、法醫驗斷書、臺中監獄收容人日間加診及夜間
    急診實施要點各1份、相驗照片6張等附卷可稽，足認被告乙
    ○○、丙○○於值勤執行業務時，發現被害人盧承祖血氧檢
    測濃度值低於90之際，違反勤務之規定，疏未即刻將被害人
    送醫，致生被害人死亡之結果，因認渠等2人有業務過失致
    人於死之犯行等語，為其論據。
四、訊據被告乙○○、丙○○固坦承確實自民國98年2月26日下
    午10時許起，至翌日上午6時30分許止，在臺中監獄擔任醫
    療新收舍助勤之勤務，負責看護照顧新收犯人盧承祖，且被
    告乙○○於當日晚間10點52分22秒許，依規定操作血氧檢測
    機檢驗盧承祖之血氧濃度值，檢測出盧承祖之血氧濃度低於
    90 之後，仍持續以血氧檢測機檢測盧承祖之血氧濃度等行
    為達約7分鐘等事實；惟被告2人堅決否認有何業務上應注意
    、能注意而未注意情事，致延誤送醫時間造成被害人盧承祖
    死亡之行為，被告乙○○辯稱略以：我的職務是管理員，那
    時我去測量盧承祖的血氧濃度時，根本量不到，因為我對血
    氧機是完全沒有跟零的定義我不清楚；盧承祖身上有戒具，
    量腳趾頭後我以為是血氧機有問題，所以我對另外一個人測
    ，是正常，後來我又回過來測他，又測不到。測不到後，我
    就請看護丙○○去摸他的心臟看有無呼吸心跳，後來我覺得
    奇怪，就將盧承祖的戒具取下，再量他手指頭，就請中央台
    去通知醫院，當時丙○○是當看護協助我的，．．．因為盧
    承祖新收的，我特別注意他的體溫是否正常，我應該注意的
    我都有注意了，一切都依照標準程序在做，且那七分鐘我一
    直在注意他的狀況，最後我也有做一些措施等語；被告丙○
    ○辯稱略以：我本身沒有取得什麼醫護資格，當天是協助主
    管乙○○，乙○○量了（盧承祖）之後以為血氧機壞掉，後
    來再去量後面一個人，結果那個人有反應，主管乙○○就叫
    我將戒具取下，再量盧承祖的手，結果又沒有量到，後來發
    現不對，我就趕快去幫他做CPR，主管就趕快通報等語。經
    查：
（一）被告乙○○係台中監獄管理員，在臺灣臺中監獄擔任醫療
      新收舍助勤之勤務，丙○○則為該監獄之受刑人，係被安
      排於新收舍內從事協助舍監處理病犯生活狀況及觀察紀錄
      表之紀錄等雜項工作，二人自民國98年2月26日下午10 時
      許起，至翌日上午6時30分許止，擔任新收容在該處之被
      害人盧承祖之勤務等情，為其二人所自承，且依法務部中
      區醫療專區病犯收容處理暨戒護管理說明手冊中「醫療新
      收舍夜間及假日值勤應注意事項」（見該說明手冊第57頁
      ）之說明，新收舍舍監之職務內容應係監督雜役作業、餵
      藥以及在病犯出現發病或其他失序行為時，施以基礎之固
      定保護措施，並觀察實際發病情況，如情況嚴重，則通知
      醫護人員後再視情況為後續之處理，該手冊第22頁亦標示
      「收容人緊急戒護就醫之標準由駐診醫師或衛生科值班醫
      護人員依專業知識判斷，以穩定囚情、維護戒護安全、避
      免意外事故發生」。證人即即臺中監獄衛生科科長張伍隆
      於偵訊時證述：擔任臺中監獄醫療新收舍助勤勤務之人員
      ，具有於病犯之血氧檢測濃度值低於90時，應速請護理人
      員處置之客觀注意義務等情，故被告二人在病犯出現發病
      或其他失序行為，應施以基礎之固定保護措施，並觀察實
      際發病情況，如情況嚴重，例如血氧檢測濃度值低於90時
      ，則通知醫護人員後，再視情況為後續之處理。次查，被
      害人盧承祖係臺中監獄收容之人，因病被移至被告二人勤
      務之新收舍戒護，被告二人於98年2月26日晚上22時52分
      22秒許，發現被害人測不出血氧濃度，於七分鐘後將被害
      人送至該監獄附設培德醫院實施急救，被害人因心因性休
      克（急性心肌梗塞），於98年2月27日1時26分急救無效死
      亡，亦為被告二人所坦承在卷，並有實施收容人固定保護
      觀察紀錄表影本、案發時監視器畫面光碟、勘驗筆錄、臺
      灣臺中監獄附設培德醫院診斷證明書影本、護理觀察紀錄
      影本、相驗筆錄、履勘現場筆錄、相驗屍體證明書、檢驗
      報告書、法醫驗斷書、臺中監獄收容人日間加診及夜間急
      診實施要點各1份、相驗照片6張，及中國醫藥大學附設醫
      院98年10月16日院管檔字第0980008647號函等附卷可稽。
      此部分之事實應可認定。
（二）依據卷附之案發監視錄影畫面結果可知，在培德醫院二樓
      ，固定保護觀察室，錄影帶起始時間98年2月26 日晚上10
      時40分，畫面中有3張病床，中間病床上躺著盧承祖，並
      且頭上已戴著安全帽，右手在病床上，10時51分55秒，主
      管進入，10時52分01秒主管伸手摸盧承祖的腳，10時52分
      04秒看護進入觀察室，10時52分14秒主管到桌上拿血氧機
      ，10時52分22秒主管為盧承祖測量血氧，從腳趾部位施測
      ，10時53分11秒看護走到盧承祖的腳部位置，看護丙○○
      稱看不到血氧機的指數，10時54 分05秒看護走到盧承祖
      頭部位置，用手推晃他的頭部，看護丙○○稱是主管叫他
      去推推盧承祖的頭部看有無反應，10時54分14秒看護用手
      去摸盧承祖的胸部看有無心跳，看護丙○○稱當時心跳非
      常微弱，10時54分49秒看護丙○○掀開被單，再用手觸摸
      盧承祖的胸部，看有無心跳，看護丙○○稱當時盧承祖心
      跳非常微弱，10時54分58秒看護丙○○稱有跟主管說還有
      心跳，10時55分34 秒看護再次走到盧承祖再次確認他有
      無心跳，看護說那時還有用手去摸盧承組的鼻子是否有呼
      吸，當時非常微弱，10時56分28秒主管再次用血氧機從盧
      承祖的腳測血氧。10時56分44秒看護丙○○把被子拉上，
      丙○○稱當時心跳仍然是微弱，丙○○稱當時未告訴主管
      ，主管那時也還在測盧承祖的血氧，10時57分37秒主管走
      到盧承祖的右手處，撥動他的右手，10時57分42秒丙○○
      走到盧承祖右手處解開繩子，丙○○稱要對盧承組的手作
      測量，要解開束帶，10時58分29秒丙○○拿血氧機測量盧
      承祖手指部分的血氧，10時59分05秒丙○○走到盧承祖的
      頭部，用手搖晃盧承祖的頭，10時59分14秒丙○○脫掉盧
      承祖的安全帽，10時59分44秒丙○○走出病房外，10時59
      分53秒主管用手測量盧承祖的鼻子有無呼吸等情，有勘驗
      筆錄在卷可參。被告二人所辯情節大致與勘驗筆錄相符，
      尚非不堪採信，被告乙○○、丙○○二人均非專業醫護人
      員，當晚10點52分許發現盧承祖有異常狀況時，被告乙○
      ○即測量盧承祖之血氧濃度，惟無任何顯示，被告乙○○
      即請被告丙○○檢查盧承祖之呼吸心跳，發現盧承祖尚有
      呼吸且體溫及臉部均正常，無冒冷汗現象，其後試檢測他
      人並確認血氧檢測機運作正常，回頭再測量盧承祖仍無法
      測得血氧濃度後，立即將盧承祖戒護就醫，期間雖達7分
      鐘左右，惟係被告2人為達戒護及救治之目的，均在盧承
      祖身旁觀察其生理反應及進行血氧檢測，並積極確認盧承
      祖血氧確無反應後，立即送醫治療，應已盡其職務範圍內
      之注意義務，無過失行為可言；又盧承祖死亡原因，經法
      醫相驗後認定其病症係「心因性休克」，即醫學上所稱之
      急性心肌梗塞，依據中國醫藥大學附設醫院於98年10月16
      日以院管檔字第098008647號函函覆結果三、表示「以病
      況變化速度來看，仍傾向把急性心肌梗塞列入考慮，一般
      急性心肌梗塞有三分之一的病患會到院前死亡（即使送至
      醫院仍無法救活）」，是本件被害人急救無效死亡，是否
      為被告乙○○、丙○○在值勤過程中，發現被害人血氧濃
      度為零時，花費7分鐘時間確認血氧濃度之測量是否無誤
      之行為，是否即造成被害人之死亡之原因，尚非無疑，亦
      即被告2人前述之行為與最後盧承祖死亡之結果間，尚無
      法證明有相當因果關係。
五、綜上所述，本院認檢察官起訴所舉之各項積極證據，及所指
    出之證明方法，尚未足使本院形成被告2人有業務過失致死
    罪之確信，即不得遽對被告2人為不利之認定。此外，於本
    院應依職權調查證據之範圍內，又查無其他積極證據足證被
    告2人有何公訴人所指犯行，揆諸前開法條及判例意旨，應
    為被告2人無罪之諭知。
六、據上論斷，應依刑事訴訟法第301條第1項，判決如主文。
中    華    民    國    99    年    1     月    12    日
                  刑事第一庭    審判長法  官  何志通
                                      法  官  王世華
                                      法  官  林清鈞
以上正本證明與原本無異。
如不服本判決應於收受判決後10日內向本院提出上訴書狀，並應
敘述具體理由；其未敘述上訴理由者，應於上訴期間屆滿後20日
內向本院補提理由書（均須按他造當事人之人數附繕本）「切勿
逕送上級法院」。
                                      書記官  陳貴卿
中    華    民    國    99    年    1     月    12    日

司法院資訊處製作；財團法人民間司法改革基金會備份。
